臺灣臺北地方法院刑事判決　　　　　　　　95年度自字第21號
自　訴　人　甲○○
自訴代理人　成介之律師
　　　　　　龔君彥律師
　　　　　　鄭佑祥律師
被　　　告　統一元氣資產管理股份有限公司（原名稱文魁資訊
　　　　　　股份有限公司）
代　表　人　陳仁欽
被　　　告　丙○○
　　　　　　庚○
　　　　　　己○○
　　　　　　丁○○
共　　　同
選任辯護人　羅明通律師
　　　　　　陳彥任律師
上列被告因違反著作權法案件，經自訴人提起自訴及臺灣臺北地
方法院檢察署移送併案審理（95年度偵字第2889號），本院判決
如下：
    主  文
庚○意圖銷售而擅自以重製之方法侵害他人之著作財產權，處有
期徒刑捌月，減為有期徒刑肆月，如易科罰金以銀元參佰元即新
臺幣玖佰元折算壹日。
統一元氣資產管理股份有限公司法人之受雇人因執行業務，犯意
圖銷售而擅自以重製之方法侵害他人之著作財產權罪，科罰金新
臺幣貳拾伍萬元，減為罰金新臺幣拾貳萬伍仟元。
丙○○、己○○、丁○○均無罪。
    事  實
一、庚○於民國92年至94年7月12日間係設於臺北市○○○路○段
    50號B3之統一元氣資產管理股份有限公司（原名稱文魁資訊
    股份有限公司，下稱統一元氣公司）所雇用之主編人員，明
    知如附圖所示之4 個人頭圖，係甲○○享有著作財產權之美
    術著作（下稱系爭著作），未得甲○○之同意或授權，不得
    任意擅自重製。於92年08月22日庚○經統一元氣公司之授權
    ，與甲○○就其所著之「美髮—乙丙檢適用」一書之出版事
    宜簽立「編著書版稅合約書」，甲○○乃於完成上開書籍之
    撰寫後，將書稿含如附圖所示之系爭著作交付庚○，以完成
    後續書籍出版之相關事宜，而庚○在此段期間亦負責己○○
    所著「女子美髮丙級檢定教戰大全」一書（系爭書籍）在統
    一元氣公司出版之相關事宜，詎庚○竟基於意圖銷售而擅自
    以重製之方法侵害他人之著作財產權之犯意，未經甲○○之
    同意或授權，於94年06月間，將如附圖所示之系爭著作掃瞄
    重製後，連同系爭書籍之書稿交付予不知情之統一元氣公司
    之美術編輯乙○○，指示乙○○重製系爭4個人頭形，再以
    電腦繪製己○○所畫系爭書籍書稿中人頭圖上之線條之方式
    ，在系爭書籍之如附表所示之處，接續重製系爭著作，完成
    編輯後，再交付不知情之印刷人員，印製系爭書籍約1,000
    本。另一方面，丁○○接任甲○○所著之「美髮—乙丙檢適
    用」一書在統一元氣公司之編輯出版事宜，丁○○因該書籍
    之屬性及預期銷售狀況等原因，與甲○○協商後，雙方合意
    終止前揭出版合約，嗣甲○○於94年08月18日於臺北市○○○路之「三民書局」購得己○○所著之系爭書籍，始循線查
    悉上情。
二、案經甲○○向本院提起自訴。
    理  由
壹、有罪部分
一、被告統一元氣公司以：如附圖所示之系爭人頭圖著作，是刊
    於日本萩原宗美髮學校授課講義，該講義上之編著者、發行
    者皆為日籍人士，並無自訴人甲○○之姓名，故系爭著作之
    著作權應歸屬日本萩原宗美髮學校所有，而非自訴人所有等
    語置辯。訊據被告庚○固坦承其於92年至94年07月12日間於
    被告統一元氣公司擔任主編人員，於92年08月22日經被告統
    一元氣公司之授權，與自訴人所著之「美髮—乙丙檢適用」
    一書之出版事宜簽立「編著書版稅合約書」，並在同一時期
    負責己○○所著系爭書籍在被告統一元氣公司出版之相關工
    作，惟矢口否認有何違反著作權法犯行，辯稱：
  (一)被告庚○並未將自訴人所提供之書稿含系爭著作，使用於系
    爭書籍中，亦未指示任何人為之，是因乙○○同時負責自訴
    人所著之「美髮—乙丙檢適用」及系爭書籍二書之美術編輯
    ，而誤將系爭著作使用於系爭書籍上。
  (二)系爭著作早於昭和60年（即西元1985年，民國74年）11月01
    日日本萩原宗所出版之「SOH CUT 」一書中即有完全相同之
    圖形，以自訴人曾在萩原宗美髮學校留學之經驗，自訴人之
    系爭著作顯有可能係抄襲自「SOH CUT 」一書，自訴人自應
    證明其確係系爭著作之原創者。
  (三)自訴人雖提出繪圖過程之光碟片，但只能證明自訴人有繪製
    系爭著作之能力，且自訴人係以網紙、長尺、曲尺等工具繪
    製系爭著作，可見自訴人是依固定之步驟，以工具依序在網
    紙上繪出相同圖形，且不論何人依此同樣步驟，均可繪出相
    同圖形，性質上乃係以機械方式繪製，並無任何美術技巧可
    言，自非著作權法所保護之著作。
  (四)美髮書籍圖示之重點在於如何以圖形表示剪髮之步驟、方法
    ，至於係以何種人頭圖作為表現之基礎，並非所問，況以人
    頭圖像圖示剪髮步驟乃坊間美術書籍常用之表現方式，自不
    應為自訴人所獨佔，依「思想與表達合併原則」，自應認為
    此種表達方式不受著作權法之保護等語。
二、經查：
  (一)92年08月22日被告庚○經被告統一元氣公司之授權，與自訴
    人就其所著之「美髮—乙丙檢適用」一書之出版事宜簽立「
    編著書版稅合約書」，有該合約書附卷可稽（見95年度偵字
    第2889號卷第10至15頁）。又自訴人於完成上開書籍之撰寫
    後，將書稿含如附圖所示之系爭著作交付被告庚○，以完成
    後續書籍出版之相關事宜乙情，亦據自訴人陳明在卷（見本
    院卷第三宗第55頁），以及被告庚○陳稱：系爭書籍跟自訴
    人的書是同一時期接進來的書，前後沒有差多久，所以二本
    書的書稿到伊手中，也是同一時期，整個流程是伊必須把書
    稿交給編輯部的主管戊○○，由戊○○分配給他底下的部署
    美編等語（見本院卷第三宗第50頁，95年度偵字第2889號卷
    第21、22頁）。再者，被告己○○所著之系爭書籍於94年06
    月間出版，系爭書籍中如附表所示之處重製系爭著作，且未
    註明出處之情，亦有自訴人所提系爭著作之原創圖（見本院
    卷第一宗第10頁）及系爭書籍影本在卷可考，自堪信為真實
    。
  (二)被告統一元氣公司及庚○辯稱：系爭著作早於昭和60年（即
    西元1985年，民國74年）11月01日日本萩原宗所出版之「SO
    H CUT 」一書中即有完全相同之圖形，以自訴人曾在萩原宗
    美髮學校留學之經驗，自訴人之系爭著作顯有可能係抄襲自
    「SOH CUT 」一書等語，並提出日本萩原宗所出版之「SOH
    CUT」一書為憑（見本院卷第二宗第9至21頁），惟自訴人自
    行繪製系爭著作之4 個人頭圖形，並將其過程錄製成光碟，
    有自訴人所提之該光碟1 片可證，且經本院勘驗結果：（一
    ）自訴人以直尺、曲尺等工具在網紙上畫線條、點定位。（
    二）以曲尺為工具畫頭型、臉型、頸部等輪廓。（三）再自
    行繪製眼睛、鼻、口、耳，有時以曲尺畫出輪廓。（四）完
    成如本院卷第一宗第99頁所示之圖形，此有本院96年03月05
    日勘驗筆錄在卷可稽（見本院卷第三宗第18頁），並有本院
    95年11月20日勘驗筆錄附卷可資參酌（見本院卷第一宗第97
    至99頁），而自訴人所完成如本院卷第一宗第99頁所示之圖
    形，與系爭著作大致雷同，足見自訴人有繪製系爭著作之能
    力，再參酌自訴人所提萩原宗學校「SOH CUT SCHOOL」於昭
    和58年（即西元1983年，民國72年）10月09日授予自訴人之
    講師證書（見本院卷第一宗第97至99頁），可見自訴人既有
    繪製系爭著作之能力，且曾在萩原宗學校就讀，並於民國72
    年間因成績優秀而自萩原宗學校取得講師資格，自訴人自可
    能於民國74年間提供其繪製之著作供該學校之雜誌或講義使
    用，又觀被告庚○所提前述萩原宗所發行之「SOH CUT」刊
    物，該刊物僅有記載其發行者、編集者、監修者，並無記載
    著作人，則自訴人於本院審理時具結證稱：「萩原宗出版『
    SOH CUT 』一書我有看過，這是學校的講義，我是萩原宗那
    邊的講師，我有讓學校使用這些圖，我考上萩原宗學校的講
    師，這應該算是一個資格。前述講義上面的人頭圖是我畫的
    ，因我在昭和58年那年考上講師，學校認為我畫的圖不錯，
    就拜託我畫這些圖，當初有說要在學校講義教材裡面，學校
    沒有付費給我，我畫圖的當時，已經從這學校畢業很久，畢
    業一年多考上講師，我當初沒有跟萩原宗約定著作權的歸屬
    。」等語（見本院卷第三宗第51至56頁），即堪採信。據上
    所陳，自堪認自訴人是系爭著作之著作人。
  (三)被告庚○辯稱：自訴人是依固定之步驟，以工具依序在網紙
    上繪出相同圖形，性質上乃係以機械方式繪製，並無任何美
    術技巧可言，且人頭圖像圖示剪髮步驟乃坊間美術書籍常用
    之表現方式，系爭人頭圖並無原創性，自非著作權法所保護
    之著作等語。按著作權之保護僅及於著作之表達，而不及於
    其所表達之構想、觀念、程序、製程、操作方式、原則、發
    現或數理概念。此為著作權法之基本法理，即「觀念與表達
    二分法」理論。但其表達方式須為具有原創性之精神上創作
    ，而所謂「原創性」，廣義解釋包括「原始性」及「創作性
    」，「原始性」係指著作人原始獨立完成之創作，而非抄襲
    或剽竊而來，而「創作性」，並不必達於前無古人之地步，
    僅依社會通念，該著作與前已存在之作品有可資區別的變化
    ，足以表現著作人之個性為已足。復按美術著作則係以描繪
    、著色、書寫、雕刻、塑形等平面或立體之美術技巧表達線
    條、色彩、明暗或形狀等，以美感為特徵而表現思想或感情
    之創作。作品是否為美術著作須以是否具備美術技巧之表現
    為要件，如作品非以美術技巧表現思想或感情者，亦即未能
    表現創作者之美術技巧者，尚難認係美術著作。查自訴人是
    以直尺、曲尺等工具在網紙上畫線條、點定位，再以曲尺為
    工具畫頭型、臉型、頸部等輪廓，再自行繪製眼睛、鼻、口
    、耳，有時以曲尺畫出輪廓，嗣完成如本院卷第一宗第99頁
    所示之圖形，此有本院96年03月05日勘驗筆錄在卷可稽（見
    本院卷第三宗第18頁），以及證人即自訴人甲○○於本院具
    結證述：「我畫圖時是用美工尺，紙的部份我不知道國語怎
    麼說。光碟上所看到，我在紙上面標定位點，目的為平衡的
    問題，要兩邊對稱的問題，且因為頭是橢圓形，所以要畫輔
    助線條，那是幾何線條圖，用處是要設計髮型，東方人有很
    多這樣的頭型，側扁頭、扁頭、倒三角形、斜扁頭，我必須
    要設計出這樣的幾何線條圖，在模特兒的頭頂上，將這不良
    的頭骨型，用頭髮剪出橢圓形的造型。我每次畫人頭圖形時
    ，是否都要畫定位線、輔助線，要看造型再畫圖。如光碟上
    所畫的四個人頭圖形，是要畫幾何線條圖，還要畫幾何圖。
    如現在要我畫出一樣的四個系爭人頭圖，我所畫的幾何線條
    圖或幾何圖都是一樣的。我畫幾何線條圖、幾何圖，所畫出
    來的四個人頭圖，每次都差很遠，你們眼睛看是差不多，但
    是一個厘米就差很多。從我唸家專到日本唸書，開始用這樣
    的方法畫系爭人頭圖，我本身學服裝，設計千變萬化，一個
    設計圖也是一個圖形。」等語（見本院卷第三宗第51至56頁
    ）。再觀自訴人所提出之系爭著作原創圖（見本院卷第一宗
    10頁）與自訴人嗣後繪製如本院卷第一宗第99頁所示之圖形
    ，仍有些微差異，可見自訴人即使以其所謂之幾何線條、幾
    何圖為輔所畫出之本案系爭之人頭圖形，每次所繪之人頭圖
    形仍非完全相同，何況即使是使用曲尺等為工具，在網紙上
    以線條及點定位，但決定以何處定位、如何定位，會影響人
    頭圖之頭型、臉型、頸部之圖形及該人頭圖之整體美感，而
    眼睛、鼻、口、耳之繪製更會決定該人頭圖之整體神韻及美
    感，均是美術技巧之表現，亦即使用曲尺等為工具，在網紙
    上以線條及點定位，均是繪圖所用之方法，而如何使用該等
    工具及如何定位等，也是美術技巧之表現，再參酌被告庚○
    等人所提坊間其餘有關美髮書籍中之人頭圖像（見本院卷第
    二宗第52至293 頁），其頭型、臉型、五官及神情，與其整
    體外觀所呈現之美感，均與自訴人之系爭著作有顯著之不同
    ，足見自訴人所繪之如附圖所示之系爭著作，並非由顯而易
    見、一般的表達型式所構成，也是有運用美術技巧，且依社
    會通念，該著作與前已存在之作品有可資區別的變化，足以
    表現著作人之個性，從而，應認如附圖所示之系爭著作為得
    受著作權法保護之美術著作。
  (四)證人乙○○於本院具結證稱：「我有在文魁資訊股份有限公
    司（現更名為統一元氣公司）任職二年多，應該是93、94年
    ，擔任美編工作，我有處理過『女子美髮丙級學科教戰大全
    』（即系爭著作），整本書的美編。這本書的資料都是產品
    PM（編輯人員）庚○交給我的，包括這本書的人頭圖形在內
    ，當時他沒有告訴我該人頭圖形如何來的，拿到時已經有掃
    瞄好的四個圖形，再用電腦把圖描繪，之後把劉老師手繪的
    線條再描繪到人頭圖上。當時劉老師手繪的線條劃在她稿子
    上，上面有簡單的人頭圖形。描繪後順著她的稿去編排，我
    做好後交給PM，他再校稿。庚○當時就這樣交代我。我稿子
    做好後交給PM，除此之外沒有交給其他人。劉老師的稿子上
    有手繪的簡單圖形，跟我說的磁片上的圖形完全不一樣，庚○給我己○○的書的原始書稿，還有文字、圖片檔作美編，
    庚○是把己○○的書稿、掃瞄的磁片一起拿給我。至於自訴
    人要出版的書，我當時只有設計其內頁的版型，就是內頁上
    下書眉的圖。我之前在法院所述均實在。」等語（見本院卷
    第三宗第46至50頁）。而證人乙○○於本院審理時具結，在
    負擔偽證罪責之情形下所為之證述，自堪採信。
  (五)證人即自訴人甲○○於本院具結證述：「系爭四個人頭圖，
    我當初是交紙本給庚○，版稅合約書第2 條提到文魁公司（
    即統一元氣公司）擁有我所要出版的書的著作財產權，意思
    是出版以後的書的著作財產權歸文魁公司，書的稿件不包括
    在內。」等語（見本院卷第三宗第51至56頁）。
  (六)被告己○○於本院審理時陳稱：系爭書籍第一刷出版1,000
    本，一出版就接到電話說系爭書籍有問題等語（見本院卷第
    三宗第60頁）。以及被告庚○自承當時是被告統一元氣公司
    之主編人員，同一時期承辦系爭書籍與自訴人前揭書籍之編
    輯事宜，而證人乙○○於本院具結證稱被告庚○是把系爭書
    籍的書稿、掃瞄的磁片一起拿給她，並指示重製磁片內之人
    頭圖再加上系爭書籍書稿上之線條，亦未註明出處等情，足
    認被告庚○確實未經自訴人之同意或授權，擅自重製系爭著
    作，並指示不知情之美術編輯乙○○在系爭書籍如附表所示
    之處，重製系爭著作等情。
  (七)綜上所述，被告庚○及統一元氣公司所辯均不足採，本件事
    證明確，被告庚○及統一元氣公司犯行堪以認定。
二、論罪科刑部分：
  (一)核被告庚○所為，係犯著作權法第91條第2 項之意圖銷售而
    擅自以重製方法侵害他人之著作財產權罪。而被告庚○係單
    純重製系爭著作後，再交付予不知情之乙○○重製系爭人頭
    圖且在其上繪製線條，並非對該人頭圖形有所修改或變更或
    已達另為創作之程度，故自訴意旨認被告庚○亦犯著作權法
    第92條之擅自改作罪，容有未洽。被告庚○為達系爭書籍出
    版之目的，自行掃瞄系爭著作後，再利用不知情之乙○○及
    印刷人員重製系爭著作，係基於同一違反著作權法犯意下之
    接續動作，僅侵害一法益，依通常社會觀念，堪認是一行為
    ，只論以一罪，為接續犯。被告庚○利用不知情之乙○○及
    印刷人員擅自重製系爭著作，為間接正犯。至被告統一元氣
    公司因其受雇人被告庚○執行職務犯上述之罪，自應依著作
    權法第101條第1項之規定，科以著作權法第91條第2 項所定
    之罰金刑。
  (二)爰審酌被告庚○前無任何前科紀錄，有臺灣高等法院被告前
    案紀錄表1 份附卷為憑，足見其素行尚稱良好，再參酌被告
    庚○欠缺尊重智慧財產權之觀念，貪圖一時便利，意圖銷售
    而擅自重製自訴人之著作，對自訴人因此所造成之損害，及
    系爭書籍使用系爭著作之數量，被告庚○犯罪後一再飾詞狡
    辯，未見悔意，至今尚未賠償自訴人損害等一切情狀，量處
    如主文所示之刑，並就被告統一元氣公司部分科以該罪之罰
    金刑。再者，中華民國九十六年罪犯減刑條例於96年06月15
    日通過，並自96年07月16日開始施行，查被告之犯罪行為係
    在96年4月24日以前所為，且無前述條例第3條規定不予減刑
    之情形，合於減刑之條件，應依該條例第2條第1項第3 款規
    定就被告庚○部分減其刑期為有期徒刑四月，又被告庚○行
    為後，刑法業於94年2月2日修正公布部分條文，並於95年07
    月01日施行。依修正後刑法第2條第1項規定：「行為後法律
    有變更者，適用行為時之法律。但行為後之法律有利於行為
    人者，適用最有利於行為人之法律。」，此條規定係規範行
    為後法律變更所生新舊法律比較適用之準據，是刑法第2 條
    本身雖經修正，尚無比較新舊法之問題，應一律適用裁判時
    之現行刑法第2 條，以決定適用之刑罰法律，而修正前刑法
    第41條第1項規定：「犯最重本刑為5年以下有期徒刑以下之
    刑之罪，而受6 個月以下有期徒刑或拘役之宣告，因身體、
    教育、職業、家庭之關係或其他正當事由，執行顯有困難者
    ，得以（銀元）1元以上3元以下折算1 日，易科罰金。」。
    又被告庚○行為時之易科罰金折算標準，依罰金罰鍰提高標
    準條例第2條規定（現已刪除），就其原定數額提高為1百倍
    折算1 日，是本件被告庚○行為時之易科罰金折算標準，應
    以銀元1百元至3百元即新臺幣3百元至9百元折算為1 日。惟
    被告庚○行為後新法第41條第1 項前段修正為：「犯最重本
    刑為5年以下有期徒刑以下之刑之罪，而受6個月以下有期徒
    刑或拘役之宣告者，得以新臺幣1千元、2千元或3千元折算1
    日，易科罰金。」。比較修正前後之易科罰金折算標準，以
    修正前之規定較有利於被告庚○，並依修正前刑法第41條第
    1 項前段等相關規定諭知易科罰金之折算標準；另就被告統
    一元氣公司所犯之罪，減輕其刑至罰金新臺幣12萬5千元。
貳、無罪部分
一、自訴意旨略以：被告丙○○當時係統一元氣公司之負責人，
    被告丁○○擔任編輯人員，被告己○○為系爭書籍之著作人
    ，均與被告庚○竟基於共同意圖銷售而擅自以重製之方法侵
    害他人之著作財產權之犯意聯絡，未經自訴人甲○○之同意
    或授權，於94年06月間，與被告庚○共同在系爭書籍之如附
    表所示之處，接續重製系爭著作。因認被告丙○○、丁○○
    、己○○亦涉犯共同違反著作權法第91條第2 項及第92條之
    罪嫌。
二、按犯罪事實應依證據認定之，無證據不得認定其犯罪事實。
    又不能證明被告犯罪者，應諭知無罪之判決，刑事訴訟法第
    154條第2項、第301條第1項分別定有明文。而關於刑事訴訟
    法第161條第1項檢察官應負實質舉證責任之規定，於自訴程
    序之自訴人同有適用，有最高法院91年度第4 次刑事庭會議
    決議可參；又事實之認定，應憑證據，如未能發現相當證據
    ，或證據不足以證明，自不能以推測或擬制之方法，為裁判
    基礎，最高法院40年台上字第86號著有判例可資參照；且認
    定犯罪事實所憑之證據，雖不以直接證據為限，間接證據亦
    包括在內，然而無論直接證據或間接證據，其為訴訟上之證
    明，須於通常一般之人均不致有所懷疑，而得確信其為真實
    之程度者，始得據為有罪之認定，倘其證明尚未達到此一程
    度，而有合理之懷疑存在而無從使事實審法院得有罪之確信
    時，即應由法院為諭知被告無罪之判決，最高法院76年台上
    字第4986號亦著有判例足參。
三、自訴人認被告丙○○、己○○、丁○○涉有違反前揭著作權
    法犯嫌，無非係以系爭著作、系爭書籍及被告丙○○稱其係
    當時統一元氣公司之負責人、己○○稱其是系爭書籍之著作
    人、丁○○稱其是接任自訴人所著書籍之後續編輯工作等供
    述為其主要論據，被告丙○○、己○○、丁○○均堅詞否認
    有前揭違反著作權法犯行，被告丙○○辯稱：其係統一元氣
    公司當時之負責人，並無參與「美髮—乙丙檢適用」及系爭
    書籍二書之編輯作業，不認識自訴人，也不知道自訴人的著
    作，都是被告庚○在負責等語；被告己○○辯稱：伊雖是系
    爭書籍的作者，但伊交付給統一元氣公司的資料均是伊所自
    行著作，與系爭著作不同，亦未接觸過自訴人交付與統一元
    氣公司的任何資料及前述萩原宗學校講義，遑論有接觸過如
    附圖所示之系爭著作等語；被告丁○○辯稱：伊係被告庚○
    調任業務部後接手被告庚○之工作，惟因系爭書籍是被告庚○先前所負責，乃委請被告庚○繼續完成後續之出版事宜，
    故被告丁○○並未經手或實際參與系爭書籍出版事宜等語。
四、經查：
  (一)證人即自訴人甲○○於本院具結證述：「被告丙○○、己○○、丁○○違反著作權法之證據，是因我在書店買到系爭書
    籍，書名作者寫己○○，我就打電話問庚○，這是丙○○負
    責的公司所出版，丁○○是退稿件回來，她說她老闆已經不
    再出這種書了，所以把稿子全部退回給我。在我與文魁公司
    簽訂出版契約過程中，沒有跟丙○○接觸過，都是公司的人
    帶話過來給我聽的，丙○○有交代丁○○、賀鐵君來跟我說
    抱歉，他說要不惜成本再來出我的書，終止出版契約之前沒
    有跟丙○○有接觸。」等語（見本院卷第三宗第51至56頁）
    ；以及在本院準備程序時陳稱：「丁○○只是來跟我說抱歉
    的，她沒有牽涉到系爭書籍的編輯。」等語（見本院卷第一
    宗第54之1頁）。
  (二)證人乙○○於本院具結證稱：「我有在文魁資訊股份有限公
    司任職二年多，應該是93、94年，擔任美編工作，我有處理
    過『女子美髮丙級學科教戰大全』（即系爭著作），整本書
    的美編。我從來沒有跟劉老師聯絡過。我在處理己○○書的
    期間，丙○○沒有跟我接觸過。」等語（見本院卷第三宗第
    46至50頁）。
  (三)被告己○○於本院審理時陳稱：系爭書籍的出版過程中只有
    接觸過被告庚○，我是先手繪，交給統一元氣公司製成電腦
    繪圖等語（見本院卷第三宗第60、33頁）。被告庚○於本院
    審理時陳稱：系爭書籍編排後有交給被告己○○校稿，被告
    己○○看過只有改錯字，系爭書籍之出版是伊自己去找己○○，但會向丙○○報告，丙○○會知道系爭書籍的出版，但
    系爭書籍沒有給丙○○看，他應該不清楚內容等語（見本院
    卷第三宗第59頁）；以及於本院準備程序時陳稱：被告庚○
    完全沒有將自訴人所交付給伊的東西拿給被告己○○看過，
    二本書是獨立的個體，己○○所交付系爭書籍的草稿，即是
    被告己○○庭呈之草稿等語（見本院卷第一宗第55、78頁）
    ，並有被告己○○提出系爭書籍之草稿附卷可佐（見本院卷
    第一宗第57至62頁）。
  (四)據上所陳，被告丙○○雖係當時統一元氣公司之負責人，然
    系爭書籍及自訴人前開書籍之出版相關事宜，被告丙○○並
    未參與，亦不知書籍之內容，而被告丁○○完全未經手系爭
    書籍之出版、編排等事務，自難認被告丙○○與丁○○與被
    告庚○有何共同犯意聯絡或行為分擔。又被告己○○從未接
    觸過自訴人前開書籍之相關資料及前揭萩原宗學校講義，亦
    即其在創作系爭書籍時從未接觸過系爭著作，而系爭書籍之
    編輯、美術編輯等工作，均係由出版公司即統一元氣公司負
    責，被告己○○雖曾在出版前，校稿已完成編排之系爭書籍
    ，然因被告己○○從未接觸過系爭著作，且系爭書籍之編輯
    均由出版公司負責，自難認被告己○○知悉系爭書籍有擅自
    重製他人著作之情事，故尚難認被告己○○與被告庚○有何
    共同犯意聯絡之情事。
  (五)綜上所述，自訴人所提出之上開證據，並無法證明被告丙○○、己○○、丁○○三人確有自訴人所指違反著作權法之犯
    行，且綜觀全案卷證資料，復查無其他積極證據足認被告三
    人有何違反著作權法之犯行，揆諸首揭說明，自應為有利於
    被告三人之認定，認被告三人均不成立犯罪，依法諭知被告
    三人均無罪。
參、移送併辦之臺灣臺北地方法院檢察署95年度偵字第2889號違
    反著作權法部分，就被告丙○○、庚○、己○○、丁○○乃
    同一事實，為起訴之範圍，併此說明。
據上論斷，應依刑事訴訟法第343號、第299條第1項前段、第301
條第1項，著作權法第91條第2項、第101條第1項，刑法第2條第1
項、第11條前段、修正前刑法第41條第1 項前段，中華民國九十
六年罪犯減刑條例第2條第1項第3 款、第7條、第9條，修正前罰
金罰鍰提高標準條第2 條，現行法規所定貨幣單位折算新臺幣條
例第2條，判決如主文。
中　　華　　民　　國　　96　　年　　8 　　月　　23　　日
　　　　　　　　　刑事第五庭審判長法　官　黃程暉
                                  法  官  何俏美
                                  法  官  賴秀蘭
以上正本證明與原本無異。
如不服本判決，應於判決送達後10日內向本院提出上訴狀（應抄
附繕本）。
　　　　　　　　　　　　　　　　  書記官　游秀珠
中　　華　　民　　國　　96　　年　　8 　　月　　30　　日
附錄本案論罪科刑法條：
著作權法第91條
擅自以重製之方法侵害他人之著作財產權者，處 3 年以下有期徒
刑、拘役，或科或併科新臺幣 75 萬元以下罰金。
意圖銷售或出租而擅自以重製之方法侵害他人之著作財產權者，
處6月以上5年以下有期徒刑，得併科新臺幣20萬元以上2百萬元
以下罰金。
以重製於光碟之方法犯前項之罪者，處 6 月以上 5 年以下有期
徒刑，得併科新臺幣 50 萬元以上 5 百萬元以下罰金。
著作僅供個人參考或合理使用者，不構成著作權侵害。
